【裁判字號】    91,訴,3410
【裁判日期】    920128
【裁判案由】    偽造文書等
【裁判全文】
臺灣高雄地方法院刑事判決                        九十一年度訴字第三四一號
    公  訴  人  臺灣高雄地方法院檢察署檢察官
    被      告  乙○○  男  五.
    選任辯護人  莊孝襄律師
右列被告因偽造文書等案件，經檢察官提起公訴（九十年度調偵字第五四四號），本
院判決如左：
    主  文
乙○○無罪。
    理   由
一、公訴意旨略以：乙○○未經其生父葉順賢（於民國八十八年五月間逝世）同意，
    擅自於八十四年六月一日，以其管理之葉順賢所有坐落高雄市○鎮區○○段一二
    ○五、一二二六、一二二六之一、一二二六之二、一二六一之三地號土地，偽簽
    葉順賢署押於貸款契約書上，與甲○○簽訂貸款契約書，向甲○○借貸新臺幣（
    下同）三百萬元，甲○○如數貸與上開款項予乙○○，嗣乙○○未能償還上開欠
    款，經甲○○於八十八年九月一日，向臺灣高雄地方法院聲請拍賣該土地以之求
    償，乙○○胞兄丁○○始悉上情。因認被告乙○○涉有刑法第二百十六條、第二
    百十條行使偽造私文書及第三百三十五條第一項之侵占罪嫌。
二、公訴意旨認被告涉有上開犯行，係以告訴人丁○○於偵查中指述綦詳，而於八十
    四年間，葉順賢已八十六高齡，則其貸款三百萬元何用，且被告又如何將該三百
    萬元交付予葉順賢，未見被告提供積極證據以供調查等語為其認定之憑據。
三、按犯罪事實應依證據認定之，無證據不得推定其犯罪事實；又不能證明被告犯罪
    者，應諭知無罪之判決。刑事訴訟法第一百五十四條及第三百零一條第一項前段
    分別定有明文。又按所謂認定犯罪事實之證據，係指足以認定被告確有犯罪行為
    之積極證據而言，該項證據自須適合於被告犯罪事實認定，始得採為斷罪資料；
    苟未能發現相當證據，或證據不足以證明，自不能以推測或擬制之方法，以為裁
    判基礎。最高法院著有二十九年度上字第三一０五號及四十年度台上字第八六號
    判例可資參照。
四、訊據被告乙○○堅決否認其事，辯稱：是父親委託我去辦的，借得金錢也是交給
    父親葉順賢等語。經查：
  (一)證人即被告之兄丙○○於九十二年一月七日本院審理時證稱：「（問：父親生前
    財產由何人處理？）我父親叫我出去處理，我再配合弟弟即被告乙○○一起出面
    處理，我們處理任何父親財產的問題，都會向父親葉順賢報告之後才會去做。」
    、「（問：是否知道被告乙○○在八十四年六月一日，以葉順賢所有高雄市○鎮
    區○○段一二○五、一二二六、一二二六之一、一二二六之二、一二六一之三五
    筆土地設定抵押權，以葉順賢名義與甲○○簽立貸款契約書之事實為何？）事情
    是我去接洽的。」、「（問：證人去接洽時，葉順賢是否同意？）南：我父親有
    同意，他要我先與陳廷棟律師談好，再偕同我弟弟即被告乙○○出面與陳廷棟的
    媳婦甲○○簽訂契約借得三百萬元，我們拿到三百萬元後，都交給我父親葉順賢
    處理，至於我父親如何處理，我們無權過問，也不知道他把錢拿到哪裡。」等語
    ，核與被告所辯情節相符。
  (二)告訴人丁○○於八十九年五月三十日寄發予被告之存證信函載明：「父親生前家
    產均由你在處理有一、二十年」等語，有存證信函一件附卷可證，顯見告訴人對
    於被告父親葉順賢生前長期將財產事宜委由被告處理乙節亦知情。
  (三)被告聲請本院調閱本院八十五年度票字第一０一三五號本票裁定強制執行卷及八
    十五年度拍字第二九五三號拍賣抵押物卷，前開二裁定正本均合法送達被告與告
    訴人之父葉順賢住所，有送達證書各一件附於前開卷宗可資查證，如葉順賢並未
    同意本案之借貸，則其於收受前開裁定時應會加以追究，是本案借貸事前應已得
    葉順賢同意，亦可認定。
  (四)參以本件借貸實際貸予人陳廷棟亦具狀表示其與葉順賢及其子丙○○自二十年前
    即常有金錢借貸關係，本案借貸當時乙○○有提出葉順賢之印鑑證明及所有權狀
    等語，亦與被告所辯情節相符。
  (五)此外，公訴人亦未提出其他證據證明被告確有前揭犯行，本院復查無其他證據足
    資證明被告等有何公訴人所指之犯行，揆諸前揭法律規定及判例意旨，即屬不能
    證明被告犯罪，依法應諭知無罪之判決。
據上論結，應依刑事訴訟法第三百零一條第一項，判決如主文。
本案經檢察官楊碧瑛到庭執行職務。
中      華      民      國    九十二    年      一      月    二十八    日
                                  臺灣高雄地方法院刑事第四庭
                                      法  官  陳業鑫
右正本證明與原本無異。
如不服本判決，應於送達後十日內，向本院提出上訴狀。
                                      書記官  陳素徵
中      華      民      國    九十二    年      一      月    二十八    日


司法院資訊處製作；財團法人民間司法改革基金會備份。
